臺灣宜蘭地方法院民事小額判決
111年度宜小字第186號
原      告  新光產物保險股份有限公司


法定代理人  吳昕紘  
訴訟代理人  郭川珽  
            吳宜鋒  
被      告  游富吉  
上列當事人間因請求侵權行為損害賠償事件，經本院於民國111
年6月21日言詞辯論終結，判決如下：
    主  文
被告應給付原告新臺幣23,132元，及自民國111年2月26日起至清
償日止，按週年利率百分之5計算之利息。
原告其餘之訴駁回。
訴訟費用新臺幣1,000元，由被告負擔新臺幣387元，原告負擔新
臺幣613元。
本判決第一項得假執行。
    事實及理由
壹、程序方面
一、按因侵權行為涉訟者，得由行為地之法院管轄，民事訴訟法
    第15條第1項定有明文。查本件原告向被告請求侵權行為損
    害賠償請求權，所主張之侵權行為地，係位於宜蘭縣壯圍鄉
    ，此有道路交通事故現場圖（見本案卷第22頁）可憑，故本
    院自有管轄權。
二、被告經合法通知，未於言詞辯論期日到場，核均無民事訴訟
    法第386條各款所列情形，爰依原告聲請（見本案卷第126頁
    ），由其一造辯論而為判決。
貳、實體方面
一、原告主張：原告承保第三人徐某所有之大型重型機車（車牌
    號碼詳卷，下稱：「系爭車輛」），於民國（下同）110年5
    月8日10時21分，於宜蘭縣○○鄉○○路○段000號南側處，因被
    告所駕駛之自用小客車駕駛不慎，致系爭車輛受有新臺幣（
    下同）59,717元修復費用（包含工資費用6,000元、零件費
    用53,717元）之損害，而原告已賠付予徐某。爰依侵權行為
    及保險代位之法律關係，提起本件訴訟。並聲明：被告應給
    付原告59,717元，及自起訴狀繕本送達翌日起至清償日止，
    按週年利率百分之5計算之利息。
二、被告未於言詞辯論期日到場，亦未提出書狀作何聲明或陳述
    。
三、按「因故意或過失，不法侵害他人之權利者，負損害賠償責
    任」；「汽車、機車或其他非依軌道行駛之動力車輛，在使
    用中加損害於他人者，駕駛人應賠償因此所生之損害」；「
    又不法毀損他人之物者，被害人得請求賠償其物因毀損所減
    少之價額」；「負損害賠償責任者，除法律另有規定或契約
    另有訂定外，應回復他方損害發生前之原狀」；「債權人得
    請求支付回復原狀所必要之費用，以代回復原狀」，民法第
    184條第1項前段、第191條之2條、第196條、第213條第1 項
    、第3項分別定有明文。次按：「當事人對於他造主張之事
    實，於言詞辯論時不爭執者，視同自認，但因他項陳述可認
    為爭執者，不在此限」；「當事人對於他造主張之事實，已
    於相當時期受合法之通知，而於言詞辯論期日不到場，亦未
    提出準備書狀爭執者，準用第1項之規定」，民事訴訟法第2
    80條第1項、第3項規定甚明。
四、再按：「發文日期：民國81年3月28日座談機關：臺灣板橋
    地方法院資料來源：司法院公報第34卷5期66頁民事法律問
    題研究彙編第8輯118至122頁。法律問題：某甲之車使用已2
    年，為乙所過失毀損。甲依民法第196條起訴請求乙賠償所
    減損之價額（必要之修復費用），法院認為有理由時，其更
    新零件部分，於下列情形，是否視為被告已有主張，而於判
    決內予以折舊？（一）被告乙未於最後言詞辯論期日到場，
    亦未提出任何書狀，作有利於自己之聲明或陳述，經法院為
    一造辯論判決時。（二）被告乙以書狀請求駁回原告之訴，
    辯稱伊無過失，但未主張修復費用過高，亦未主張更新零件
    部分應予折舊，法院因被告未到庭，無法提出修復費用單據
    ，逕為一造辯論判決時。（三）被告到庭，經法院提示修復
    費用單據，問被告有無意見，被告答稱「無意見」時。臺灣
    高等法院審核意見：…三、對原告主張之事實，被告不為爭
    執或自認，僅免除原告之舉證責任，若原告之請求於法不合
    ，法院仍應依職權予以審酌而駁回其請求，故本題情形縱乙
    未為爭執，如與民法第196條規定因毀損所減少之價額有所
    超過而非必要時，即應依職權予以折舊。…司法院第一廳研
    究意見：一、依最高法院77年第9次民事庭會議決議，物被
    毀損時，被害人依民法第196條請求賠償物被毀損所減少之
    價額，得以修復費用為估定之標準，但以必要者為限（例如
    ：修理材料以新品換舊品，應予折舊）。二、題示乙毀損甲
    之汽車，甲固得請求乙賠償修復費用，惟關於更新零件部分
    之請求，應以扣除按汽車使用年限計算折舊後之費用為限；
    故此部分甲請求乙賠償之修復費用，如超過必要限度，法院
    應駁回超過部分之請求，同意審核意見」，而臺灣桃園地方
    法院99年簡上字第227號民事判決︰「按事實於法院已顯著或
    為其職務上所已知者，無庸舉證。前項事實，雖非當事人提
    出者，亦得斟酌之，民事訴訟法第278條定有明文。又原告
    主張之事實，被告不為爭執或自認，僅免除原告之舉證責任
    ，若原告之請求於法不合，法院仍應依職權予以審酌而駁回
    其請求。查系爭汽車於本件損害事故發生時（即99年7月22
    日）之原狀，確係存有上開折舊之情事，此核屬於法院已顯
    著之事實，不待當事人之主張或舉證，而於修復時係以新零
    件更換有折舊情事之舊零件，亦業如前述，揆諸前揭說明，
    於以修復費用為估定回復原狀所須費用之標準時，自應於零
    件費用部份扣除折舊，始符損害賠償係回復損害事故發生前
    應有狀態之法理，上訴人前揭所辯，尚難憑採」，亦同此見
    解，是本件被告縱未於言詞辯論期日到場，亦未提出任何書
    狀，作有利於自己之聲明或陳述而視同自認，僅免除原告之
    舉證責任，若原告之請求於法不合，法院仍應依職權予以審
    酌而駁回其請求，故縱被告未為爭執，法院仍應依職權予以
    折舊，否則對被告不公。
五、經查：
（一）原告主張之上開侵權行為事實，已於相當時期受合法之通
      知被告，而被告於言詞辯論期日不到場，亦未提出書狀爭
      執者，故視同自認，並據原告提出車險保單查詢列印、行
      車執照、駕駛執照、照片、道路交通事故當事人登記聯單
      、道路交通事故現場圖、估價單、電子發票證明聯、基宜
      區車輛行車事故鑑定會鑑定報告節錄（鑑定意見：被告駕
      駛自小客車，行經無號誌岔路口，行向不明，先向右偏行
      再向左跨越槽化線迴車，疏未注意看清左側直行來車，為
      肇事原因；徐某駕駛大型重機車，行經無號誌岔路口，直
      行煞閃不及，無肇事因素）等件為證（見本案卷第15至25
      頁、第119頁），並有宜蘭縣政府警察局礁溪分局111年2
      月22日、宜蘭縣政府警察局111年2月24日函檢附之交通事
      故案件相關資料可佐（見本案卷第41至78頁、第79、81頁
      ），故應堪信為真實。
（二）系爭車輛係108年10月出廠（未載日故以15日計算），此
      有行車執照影本在卷可稽（見本案卷第16頁），迄至本件
      交通事故發生日即110年5月8日止，系爭車輛實際使用已1
      年6月24日，依營利事業所得稅查核準則第95條第6項規定
      ：「固定資產提列折舊採用定率遞減法者，以1年為計算
      單位，其使用期間未滿1年者，按實際使用之月數相當於
      全年之比例計算之，不滿1月者，以1月計」，則系爭車輛
      實際使用年數應為1年7月。
（三）而上開修復費用，零件部分既以新零件更換破損之舊零件
      ，則原告以該修復費用作為損害賠償之依據時，自應扣除
      零件折舊部分，始屬合理。又參酌依行政院（79）財字第
      0670號、臺（45）財字第1480號令頒佈之「固定資產耐用
      年數表」及「固定資產折舊率表」所示，「機械腳踏車」
      之耐用年數為3年，依定率遞減法每年折舊1,000分之536
      ，則系爭車輛依前開計算扣除零件折舊額後，零件費用應
      以為17,132元（詳如附表之計算式），另加上修復系爭車
      輛之工資6,000元，則系爭車輛所支出之必要修復費為23,
      132元（計算式：17,132元＋6,000元＝23,132元），逾此部
      分，即屬無據。
六、末按被保險人因保險人應負保險責任之損失發生，而對於第
    三人有損失賠償請求權者，保險人得於給付賠償金額後，代
    位行使被保險人對於第三人之請求權；但其所請求之數額，
    以不逾賠償金額為限，保險法第53條第1項定有明文。原告
    既已為保險給付，參諸上開規定，在此範圍內，被保險人徐
    某對被告之23,132元侵權行為損害賠償請求權即法定移轉於
    原告。
七、綜上所述，原告依侵權行為及保險代位之法律關係，請求被
    告應給付原告23,132元，及請求自起訴狀繕本送達翌日即11
    1年2月26日（起訴狀繕本於111年2月15日寄存送達，加計10
    日發生送達效力；見本案卷第33頁送達證書）起至清償日止
    ，按週年利率百分之5計算之利息，即屬有據，應予准許，
    逾此部分則無理由，應予駁回。
八、本件原告勝訴部分，係就民事訴訟法第436條之8第1項適用
    小額程序所為被告敗訴之判決，依同法第436條之20規定，
    應依職權宣告假執行。並依職權確定訴訟費用額為1,000元
    ，其中由被告負擔387元，原告負擔613元。
九、訴訟費用負擔之依據：民事訴訟法第79條。
中　　華　　民　　國　　111    年　　7 　　月　　5　　日
                  宜蘭簡易庭  法  官  伍偉華
以上正本係照原本作成。
如對本判決上訴，須於判決送達後二十日之不變期間內，向本院
提出上訴狀（應附繕本）。
如委任律師提起上訴者，應一併繳納上訴審裁判費。
中　　華　　民　　國　　111 　年　　7 　　月　　5 　　日
                              書記官  邱信璋
附表：   
（新臺幣，元以下4捨5入）
折舊時間           金額
第1年折舊值        53,717×0.536=28,792
第1年折舊後價值    53,717-28,792=24,925
第2年折舊值        24,925×0.536×(7/12)=7,793
第2年折舊後價值    24,925-7,793=17,132